【裁判字號】    96,重訴,49
【裁判日期】    970903
【裁判案由】    損害賠償
【裁判全文】
臺灣宜蘭地方法院民事判決              96年度重訴字第49號
原      告  丙○○
法定代理人  乙○○
訴訟代理人  陳科升律師
被      告  甲○○
上列當事人間損害賠償事件，經本院刑事庭裁定移送前來，本院
於97年8月20日言詞辯論終結，判決如下：
    主  文
被告應給付原告新台幣壹佰萬玖仟肆佰壹拾陸元及自民國九十六
年七月二十六日起至清償日止，按年息百分之五計算之利息。
原告其餘之訴駁回。
訴訟費用由被告負擔十分之三，餘由原告負擔。
本判決第一項，於原告以新台幣參拾參萬陸仟元供擔保後，得假
執行。但被告如以新台幣壹佰萬玖仟肆佰壹拾陸元預供擔保，得
免為假執行。
原告其餘假執行之聲請駁回。
    事實及理由
一、本件原告原起訴請求被告給付之金額為新台幣（下同）20,8
    76,836元，嗣於本院審理時，更正請求金額為16,419,804元
    ，核屬民事訴訟法第255條第1項第3 款減縮應受判決事項聲
    明之情形，應予准許。
二、原告起訴主張：被告於民國95年9月5日清晨5 時50分許，駕
    駛車牌號碼Q3－1211號自用小客車，沿宜蘭縣五結鄉○○路
    由北往南方向行駛，行經協和路與福和二路交岔口時，並依
    其行向設有閃光黃燈之警告號誌，則依道路交通安全規則，
    自應注意車前狀況，並減速慢行，隨時採取必要之安全措施
    ，以策安全，而依當時雖係晨間暮光，惟天候晴、路面乾燥
    、平直、無缺陷、無障礙物，並無不能注意之情事，詎被告
    竟疏未注意及此，疏未減速慢行猶以時速約50公里之速度通
    過該交岔路口，適有原告騎乘車牌號碼UYO－857號輕型機車
    ，沿福和二路由西向東方向行駛，行經上開其行向設有紅燈
    閃光警告號誌之路口，並係屬支線道時，因疏未注意於行駛
    至交岔路口前應暫停讓幹道車優先通行之規定，通過該路口
    欲左轉協和路時，遭被告所駕駛之自用小客車右前車頭撞擊
    原告所騎乘機車之左前側，原告彈起再撞擊被告所駕駛自用
    小客車之右前方擋風玻璃後落地，因而受有頭部外傷併左側
    硬腦膜下出血及多處顱內出血、臉部撕裂傷、胸部挫傷併右
    側血氣胸、腹部挫傷、左側髕骨骨折、多處擦傷等傷害，經
    送醫救治後，仍呈植物人狀態而達重傷害之程度。爰依據侵
    權行為之法律關係，請求被告賠償原告於車禍發生後至96年
    11月10日以前已支出之醫療費用320,899 元、醫療耗材費用
    107,410元、看護費用384,960元及96年11月11日以後將支出
    之醫療耗材費用、看護費用共為5,606,535元 及精神慰撫金
    1,000萬元，總計16,419,804 元等語。並聲明：（一）被告
    經給付原告16,419,804元及自起訴狀繕本送達被告翌日起至
    清償日止，按年息5%計算之利息；（二）願供擔保，請准宣
    告假執行。
三、被告則以：對於原告主張之侵權行為事實不爭執，但原告對
    於車禍發生與有過失，被告僅負30% 之過失責任比例。對於
    原告請求96年11月10日以前已支出之醫療耗材費用107,410
    元、看護費用384,960 元及96年11月11日以後將支出之醫療
    耗材費用、看護費用共為5,606,535 元等部分，均不爭執。
    但原告主張96年11月10日以前已支出之醫療費用中，其中僅
    有255,196 元為必要之支出，其餘請求均無理由，而原告請
    求精神慰撫金1,000 萬元明顯過高，況原告已領取強制汽車
    責任保險金1,661,159 元等語，資為抗辯。並聲明：（一）
    請求駁回原告之訴及假執行之聲請；（二）如受不利判決，
    願供擔保請求免為假執行。
四、兩造不爭執之事實：
（一）被告於95年9月5日清晨5時50分許，駕駛車牌號碼Q3－121
      1 號自用小客車，沿宜蘭縣五結鄉○○路由北往南方向行
      駛，行經協和路與福和二路交岔口時，並依其行向設有閃
      光黃燈之警告號誌，則依道路交通安全規則，自應注意車
      前狀況，並減速慢行，隨時採取必要之安全措施，以策安
      全，而依當時雖係晨間暮光，惟天候晴、路面乾燥、平直
      、無缺陷、無障礙物，並無不能注意之情事，詎被告竟疏
      未注意及此，疏未減速慢行猶以時速約50公里之速度通過
      該交岔路口，適有原告騎乘車牌號碼UYO－857號輕型機車
      ，沿福和二路由西向東方向行駛，行經上開其行向設有紅
      燈閃光警告號誌之路口，並係屬支線道時，因疏未注意於
      行駛至交岔路口前應暫停讓幹道車優先通行之規定，通過
      該路口欲左轉協和路時，遭被告所駕駛之自用小客車右前
      車頭撞擊原告所騎乘機車之左前側，原告彈起再撞擊被告
      所駕駛自用小客車之右前方擋風玻璃後落地，因而受有頭
      部外傷併左側硬腦膜下出血及多處顱內出血、臉部撕裂傷
      、胸部挫傷併右側血氣胸、腹部挫傷、左側髕骨骨折、多
      處擦傷等傷害，經送醫救治後，目前仍呈植物人狀態而達
      重傷害之程度。
（二）原告於96年11月10日以前已支出之醫療耗材費用為107,41
      0 元。
（三）原告於96年11月10日以前已支出之看護費用為384,960 元
      。
（四）原告於96年11月11日以後將支出之醫療耗材費用、看護費
      用共為5,606,535 元。
（五）原告已領取強制汽車責任保險金1,661,159 元。
五、得心證之理由：
    本件之爭點，經兩造同意簡化後，整理為下述項目：（一）
    原告就於96年11月10日以前，已支出之醫療費用，請求被告
    給付超過255,196 元部分，是否有理由？（二）原告請求被
    告給付精神慰撫金新台幣1,000 萬元，是否有理由？（三）
    本件車禍之發生，兩造所負之過失責任比例為何？以下即分
    別予以敘明：
（一）原告就於96年11月10日以前，已支出之醫療費用，請求被
      告給付超過255,196 元部分，是否有理由？
      原告就於96年11月10日以前，已支出之醫療費用請求合計
      為320,899 元，其中業已扣除提出之醫療費用細目憑證編
      號D010之預付款30,000元之部分，合先敘明。而原告請求
      之各項金額、被告不爭執及爭執之各項金額及本院之判斷
      ，均詳如附表所示。根據本院之判斷，原告得請求之金額
      總計為303,011 元，此部分應予准許。則原告請求給付超
      過303,011元之部分，為無理由，不應准許。
（二）原告請求被告給付精神慰撫金新台幣1,000 萬元，是否有
      理由？
  １  按不法侵害他人之身體、健康、名譽、自由、信用、隱私
      、貞操，或不法侵害其他人格法益而情節重大者，被害人
      雖非財產上之損害，亦得請求賠償相當之金額。民法第19
      5 條第1項前段定有明文。
  ２  查原告經此車禍傷害，目前仍呈現植物人狀態，何時能回
      復正常意識及行動能力，無從預測  對於其個人及家庭在
      經濟上及生活上都有沈重之壓力，精神上之痛苦，至為明
      顯。本院審酌原告車禍發生當時為66歲，被告則為36歲，
      原告陳述：原告為小學肄業，從事建築水泥灌漿工人，也
      有兼差幫人殺豬，最後工作之前每月收入大約有六萬多元
      ，車禍發生時，已經沒有在外面工作，是在家裡種田，種
      田年收入不確定。家中有妻子還有一九十多歲的老母，共
      有五個小孩，都已經成年等情；被告陳述：被告為國中畢
      業，之前沒有工作，現在在五金大賣場打工，之前都是由
      先生扶養，現在已經離婚，育有兩個小孩，一個二十二歲
      ，一個十九歲，離婚後都是由我監護，目前打工每月大約
      有一萬六、一萬七的收入。二十二歲的小孩目前就讀蘭陽
      技術學院，十九歲的小孩在從事賣飲料的工作等語。並參
      酌兩造之財產及收入狀況，此有本院調閱之稅務電子閘門
      所得調件明細表在卷可參，綜合判斷本件車禍發生之情節
      、兩造之年齡、學經歷及資力情況後，認為原告得請求之
      精神慰撫金以250 萬元為適當，逾此之請求，則屬無理由
      。
（三）本件車禍之發生，兩造所負之過失責任比例為何？
      本件車禍之發生，兩造均不爭執原告與有過失，本院審酌
      卷內之相關道路交通事故現場圖、道路交通事故調查報告
      表、現場照片、台灣省基宜區車輛行車事故鑑定委員會之
      鑑定意見書及台灣省車輛行車事故覆議鑑定委員會之函文
      等資料後認為：原告疏未注意行駛至交岔路口前應暫停讓
      幹道車優先通行之規定，即貿然騎乘機車穿越交岔路口，
      確為肇事主因，應負70% 之過失責任比例，被告行經交岔
      路口，未減速慢行，為肇事次因，應負30% 之過失責任比
      例。被告抗辯其僅負30% 之過失責任比例，尚稱妥適，原
      告主張被告應負90%之過失責任比例，顯屬無據。
六、綜上所述，原告得請求之金額，包括96年11月10日以前，已
    支出之醫療費用303,011元、醫療耗材費用107,410元、看護
    費用384,960 元、96年11月11日以後將支出之醫療耗材費用
    、看護費5,606,535元及精神慰撫金250萬元，合計為8,901,
    916元，而被告僅負30%之過失責任比例，故被告僅就其中之
    2,670,575 元（元以下4捨5入）負損害賠償責任，再扣除原
    告已領取之強制汽車責任保險金1,661,159 元，則原告請求
    被告給付1,009,416 元，為有理由，逾此部分之請求，則屬
    無理由。
七、原告依據侵權行為之法律關係，請求被告給付1,009,416 元
    及自起訴狀繕本送達被告之翌日即96年7 月26日起至清償日
    止，按年息5%計算之利息，為有理由，應予准許，其餘之請
    求，則屬無理由，應予駁回。原告勝訴之部分，兩造均陳明
    願供擔保請求宣告假執行或免為假執行，經核無不合，爰各
    酌定相當之擔保金額併准許之。原告其餘假執行之聲請，因
    訴之駁回而失所附麗，應併予駁回。本件訴訟費用，由被告
    負擔10分之3，其餘由原告負擔。
八、訴訟費用負擔之依據：民事訴訟法第79條。
中    華    民    國    97    年    9     月    3     日
                  臺灣宜蘭地方法院民事庭
                      法  官  林俊廷
正本係照原本作成。
如對本判決上訴，須於判決送達後20日內向本院提出上訴狀（應
附繕本）。
中    華    民    國    97    年    9     月    4     日
                      書記官  林慶生


司法院資訊處製作；財團法人民間司法改革基金會備份。
